臺灣臺中地方法院刑事判決　　　　　　　　　　　　　　九十一年度訴字第四七號
　　公　訴　人　臺灣臺中地方法院檢察署檢察官
　　被　　　告　甲○○
右列被告因偽證案件，經檢察官提起公訴（九十年度偵字第一六五○九號），本院判
決如左：
    主  文
甲○○證人，於執行審判職務之公署審判時，於案情有重要關係之事項，供前具結，
而為虛偽陳述，處有期徒刑肆月，緩刑貳年。
    事  實
一、甲○○與庚○○、辛○○夫婦係為鄰居，且甲○○與辛○○為同事之關係。緣庚○○於民國（下同）八十八年十一月三日晚上十時三十分至十一時許，在臺中市
    ○○街三十九巷五號住處前，因不滿鄰居己○○將其所有車牌號碼ＱＲ－三九六
    六號自用小客車停放於其住處圍牆大門前，雙方因而發生爭執，庚○○竟基於恐
    嚇之故意，以加害身體之事，對己○○恐嚇稱：妳不要以為妳先生是殺豬的，我
    就不敢對妳怎樣，不要以為妳是女生，我就不敢打妳等語，使己○○心生畏懼，
    即將其所有自用小客車移往他處，致生危害於己○○之安全。案經己○○提起告
    訴，經臺灣臺中地方法院檢察署檢察官偵查起訴，並經本院以九十年度易字第五
    八九號及臺灣高等法院臺中分院以九十年度上易字第九八一號審理，判處庚○○
    拘役五十日且已確定在案。而庚○○於本院審理上開恐嚇案件時，為規避其刑責
    ，於九十年三月六日，具狀請求法院傳訊證人甲○○，以證明其於其住處圍牆前
    ，雖因停車糾紛而與己○○有爭執，但其並未對己○○有何恐嚇之言語。甲○○
    竟基於朋友之情，出庭為庚○○作偽證之犯意，於九十年三月二十二日於執行審
    判職務之本院審判時，供前具結（並無拒絕證言之事由），偽證稱：﹁當晚我在
    客廳幫小孩泡牛奶，聽到庚○○回到家因為不方便進門，所以就喊是誰將車子停
    在這裡，我就從窗戶往下看，看到庚○○的摩托車無法牽進家裡，後來己○○就
    出來，並跟庚○○說，她在這裡住了十幾年，要怎麼停是我的事情，庚○○就說
    不要以為妳先生是殺豬的，就可以欺負左右鄰居，庚○○沒有說要打己○○及刮
    她車子的話，他們的對話內容沒有超過十分鐘，庚○○也沒有在喝酒，當時巷子
    裡並沒有聚集其他人，只有一些鄰居跟我一樣站在窗口看而已﹂等語，就該案件
    案情有重要關係之事項為虛偽之陳述。
二、案經被害人戊○○告發臺灣臺中地方法院檢察署檢察官偵查起訴。
    理  由
一、右揭犯罪事實，業據被告甲○○於本院審理時坦承不諱，核與告發人戊○○之指
    述及證人庚○○、辛○○、己○○、丙○○等人分別於本院審判時所證述之情節
    相符，並有證人結文影本、本院九十年三月二十二日之審判筆錄影本及被告自白
    信件各一紙附卷可稽，足見被告之自白與事實相符，本件事證明確，被告犯行堪
    以認定。
二、核被告甲○○所為，係犯刑法第一百六十八條之偽證罪；爰審酌被告之犯罪動機
    、目的係出於鄰居情誼，因同情庚○○受傷無法工作又有三個小孩要扶養方作偽
    證為庚○○掩飾罪責，其手段難屬平和，然其於另案充當證人作證時就案情重要
    事項為虛偽證言，已對國家司法審判之調查產生重大危害，惟念其犯後坦承犯行
    ，尚知所悔悟等一切情狀，量處如主文所示之刑，以資懲儆。末按被告前未曾受
    有期徒刑以上刑之宣告，此有臺灣臺中地方法院檢察署刑案資料查註紀錄表及臺
    灣高等法院被告全國刑案資料表各一紙在卷可據，其因一時失慮，偶罹刑章，經
    此偵審程序教訓及刑之宣告後，當知惕勵，信無再犯之虞，本院認前開對其所宣
    告之刑，以暫不執行為當，併予宣告緩刑二年，以啟自新。
三、公訴意旨另略以：緣於前揭庚○○恐嚇己○○事件後，戊○○（即己○○之夫）
    於八十八年十一月四日上午七時四十分許，因上開停車糾紛，前往臺中市○○街
    三十九巷五號一樓辛○○住處前與之理論時，雙方竟因言詞衝突，一言不合而基
    於傷害之故意，相互毆打，致戊○○受有右前臂及左前臂瘀傷之傷害。嗣後辛○○與戊○○互毆事件，經雙方提出告訴，並經臺灣臺中地方法院檢察署檢察官偵
    查起訴，並經本院分別以八十八年度中簡字第三號、八十九年度中簡上字第七六
    號及八十九年度易字第三一五一號、臺灣高等法院臺中分院八十九年度上易字第
    二九三七號判處戊○○拘役五十日，判處辛○○罰金二仟元，且均已確定在案。
    而辛○○於臺灣臺中地方法院檢察署檢察官偵查上開互毆案件時，為規避其刑責
    ，乃於八十九年一月二十五日，當庭請求檢察官傳訊證人甲○○，以證明其於戊○○在其住處爭論上開停車糾紛時，戊○○有毆打其本人，其本人並未毆打戊○○。甲○○因基於朋友之情，乃基於偽證之犯意出庭為辛○○作證，於八十九年
    三月九日於臺灣臺中地方法院檢察署檢察官偵查時，供前具結，就該案件案情有
    重要關係之事項為虛偽之陳述，偽證稱：「八十八年十一月四日上午七十四十分
    左右，我自樓上帶小孩下樓，準備送小孩上學，當時戊○○走進辛○○住處，我
    走到其住處門口，當時門未關，看到戊○○用手打辛○○左臉頰，現場旁邊桌上
    有一杯水摔落地上，地上濕濕的，戊○○因打人腳步不穩才跌倒，辛○○當時並
    未還手」等語，就該案件案情有重要關係之事項為虛偽之陳述，而認其涉有刑法
    第一百六十八條之偽證罪嫌云云。
四、按犯罪事實應依證據認定之，無證據不得推定其犯罪事實，刑事訴訟法第一百五
    十四條定有明文。又按認定不利於被告之事實須依積極證據，苟積極證據不足為
    不利於被告事實之認定時，即應為有利於被告之認定，更不必有何有利之證據。
    。又按刑法第一百六十八條之偽證罪，以於案情有重要關係之事項，故意為虛偽
    之陳述為構成要件，如非於案情有重要關係之事項，故意為虛偽之陳述，固與該
    條規定不合，即對於案情有重要之關係之事項所述不實，而非出於故意者，仍難
    以偽證罪論（最高法院三十年上字第八一六號、三十年度上字第二０三二號判例
    參照）。本件公訴人認被告涉犯上開偽證罪嫌，無非以告發人戊○○於該案之臺
    灣臺中地方法院檢察署檢察官偵查中、本院及臺灣高等法院臺中分院審理時指訴
    之內容與證人乙○○證述之內容大致相符，復有診斷證明書在卷足憑，亦經本院
    及臺灣高等法院臺中分院審酌結果，均認戊○○之指訴有據，該案被告辛○○之
    辯解及證人即本件被告甲○○有利於被告辛○○之證詞無可採信。及被告甲○○
    於偵查時所為之證言，稱戊○○自行滑倒，一手撞到桌子、一手掌撞地，身體沒
    有倒在地上，與辛○○於臺灣臺中地方法院檢察署檢察官偵查時及本院審理時所
    述，稱戊○○滑倒後，身體即跌倒在地上之情，彼此扞格不入，且被告甲○○於
    偵查中證稱，其有看清楚戊○○打辛○○之右臉，未打左臉，且看戊○○滑倒後
    ，即離開載小孩去上課，回來就看到警車，然辛○○受傷部位係屬左臉，經檢察
    官曉諭後，被告甲○○始改口稱係戊○○係毆打辛○○左臉，其前後供述反覆不
    一，且證人乙○○證稱，其根本沒有在院子看到甲○○，況距警察到場十分鐘內
    ，甲○○也不可能送小孩去上課又回來等情，而認甲○○於偵查中所為證述遽難
    採信，為其主要論據。惟訊之被告堅決否認有何此部分公訴人所指之偽證犯行，
    辯稱：當時我是在辛○○房子的樓梯間，因為大門沒有關，所以他們在客廳我看
    的到，我當天確實有看到他們在客廳內爭吵，其中戊○○有打辛○○的臉頰，我
    在檢察官偵查庭所為之證言，是依據我目睹的情形所為，並非偽證等語。經查，
    當天在現場亦目睹戊○○與辛○○事件之證人丁○○及丙○○均於本院調查時出
    庭作證，丁○○證稱：當時我確實有看到被告甲○○在辛○○她們家靠近客廳門
    口的階梯前，我記得甲○○當時是探頭在觀看辛○○他們家客廳的情形。當時我
    會注意的是因為辛○○他們家的小孩子在哭鬧。當時我看到辛○○的家中走出戊○○、己○○及辛○○等人，我有聽到辛○○大喊說『你們怎麼可以打人』等語
    ；而丙○○起初證稱：甲○○有在現場是警察已經來了之後，在這之前甲○○沒
    有在現場。我會知道是因為我住在三樓，當時他們在爭吵時，我沒有看到甲○○
    ，是警察到現場處理過後，約一分鐘後，我才看到甲○○騎摩托車回來等語，然
    在被告供稱：伊在這段時間確實有去接送小孩，但學校離伊家很近來回僅需十分
    鐘，證人丁○○亦補充稱：在我看到丙○○時，甲○○確實不在現場，她可能去
    接送小孩，此時證人丙○○亦再證稱：甲○○在中間有一段期間去接送小孩是有
    可能的等語（見本院九十一年二月二十五日訊問筆錄），是被告之辯詞核與證人
    證述之情節相符，其辯詞應屬可採，則綜合當時之情節以觀，事發當時被告確曾
    在現場與聞事件之始末，而其具結作證之情節，並非全然無稽，則其基於對事發
    過程之體認所為之證言，經核應無對於所知實情故作虛偽陳述之情事可言，自難
    論被告以偽證罪，此外復查無任何積極事證，足認被告確有對於案情有重要關係
    之事項，「故意」為虛偽陳述之情事，揆諸首揭法條及判例要旨，原應為無罪之
    諭知，惟公訴意旨認此部分與前開有罪部分有連續犯之裁判上一罪關係，爰不另
    為無罪之諭知，附此敘明。
據上論斷，應依刑事訴訟法第二百九十九條第一項前段，刑法第一百六十八條、第七
十四條第一款，判決如主文。
中      華      民      國      九十一      年      三      月二十一    日
                              臺灣臺中地方法院刑事第六庭
                                  審判長法  官  梁  堯  銘
                                        法  官  許  旭  聖
                                        法官  洪  堯  讚
右正本證明與原本無異。
如不服本判決，應於判決送達後十日內向本院提出上訴狀，上訴於臺灣高等法院臺中
分院( 須附繕本 )。
                                        書記官
中      華      民      國      九十一      年      三      月二十一    日
附錄論罪科刑法條
刑法第一百六十八條
於執行審判職務之公署審判時或於檢察官偵查時，證人、鑑定人、通譯於案情有重要
關係之事項，供前或供後具結，而為虛偽陳述者，處七年以下有期徒刑。
